臺灣高等法院刑事裁定
111年度毒抗字第934號
抗  告  人  
即  被  告   帥宗統



上列抗告人即被告因聲請施以強制戒治案件，不服臺灣基隆地方
法院中華民國111年7月27日裁定（111年度毒聲字第281號），提
起抗告，本院裁定如下：
    主  文
抗告駁回。
    理  由
一、原裁定意旨略以：抗告人即被告甲○○因施用第一級、第二級
    毒品案件，經原審法院以110年度毒聲字第218號裁定送法務
    部○○○○○○○○附設勒戒處所施以觀察、勒戒後，由該所綜合評
    估其前科紀錄與行為表現、臨床評估、社會穩定度等項，判
    斷其有繼續施用毒品傾向，有前揭裁定及該所民國111年7月
    14日宜所衛字第11130003440號函暨所附有無繼續施用毒品
    傾向證明書、有無繼續施用毒品傾向評估標準紀錄表各1份
    在卷可稽，堪認抗告人經觀察、勒戒後，確有繼續施用毒品
    之傾向。本件聲請為有理由，應予准許等語。
二、抗告意旨略以：抗告人自110年從監獄服刑完後即努力戒毒
    ，在警局、看守所的驗尿均無毒品反應；抗告人因勒戒而通
    緝，母親年紀大、身體不好，打電話要我不要跑，好好服刑
    ，我就自行前往檢察署歸案，在勒戒中連菸都沒抽，遵守所
    規，並無犯錯。同房12個同學都在退藥，進來尿都有驗出毒
    品，但10個都出去，我沒吸毒的送戒治。我答應母親努力戒
    毒，卻因心理師短短2分鐘的評估，如香蕉和橘子有什麼不
    同、100減7再減7、昨天的飯菜是什麼、有無抽菸、喝酒、
    什麼時候吸毒等，就評估我有繼續施用毒品之傾向而需要戒
    治。我就是因為知道毒品的可怕才戒毒，為了母親戒毒，不
    能再傷害母親，這就是我抗告的理由等語。
三、按觀察、勒戒後，檢察官或少年法院（地方法院少年法庭）
    依據勒戒處所之陳報，認受觀察、勒戒人無繼續施用毒品傾
    向者，應即釋放，並為不起訴之處分或不付審理之裁定；認
    受觀察、勒戒人有繼續施用毒品傾向者，檢察官應聲請法院
    裁定或由少年法院（地方法院少年法庭）裁定令入戒治處所
    強制戒治，其期間為6個月以上，至無繼續強制戒治之必要
    為止，但最長不得逾1年，毒品危害防制條例第20條第2項定
    有明文。次按勒戒處所應注意受觀察、勒戒人在所情形，經
    醫師研判其有或無繼續施用毒品之傾向後，至遲應於觀察、
    勒戒期滿15日前，陳報該管檢察官或少年法院（庭），觀察
    勒戒處分執行條例第8條第1項亦定有明文。依據上開規定，
    受觀察、勒戒人有無繼續施用毒品之傾向，係由醫師研判；
    而關於有無繼續施用毒品傾向之評估標準，法務部已於110
    年3月26日以法矯字第11006001760號函修正頒布「有無繼續
    施用毒品傾向評估標準紀錄表」、「有無繼續施用毒品傾向
    評估標準評分說明手冊」，上開評分說明手冊業已載明判定
    之原則：「受觀察勒戒人入所後，經過2週時間的觀察、勒
    戒，由處所及醫療人員依據其各項紀錄、資料及觀察勒戒期
    間之行為表現，加以評分。在勒戒人入所4至6週後，可再做
    1次評估以做必要之評分修正。每1大項皆有靜態因子與動態
    因子。先以靜態因子分數評分，靜態因子分數總分在60分（
    含）以上為『有繼續施用毒品傾向』；60分以下，與動態因子
    分數相加，如果總分在60分（含）以上，為『有繼續施用毒
    品傾向』」。是被告有無「繼續施用毒品傾向」，係依具體
    個案之臨床實務及相關事證等情綜合判定，有其相當之專業
    依據及標準，且涉及專門醫學，又衡酌強制戒治之目的，係
    為協助施用毒品者戒斷毒品之心癮及身癮所為之保安處分，
    而該評估標準係將與判斷有無繼續施用傾向之相關因素加以
    列舉及量化，適用於每一位受觀察、勒戒處分之人，具一致
    性、普遍性、客觀性，以利執法者判定受勒戒人有無繼續施
    用毒品傾向，倘其評估由形式上觀察，無擅斷或濫權等明顯
    不當情事，法院應予尊重。
四、經查：
　㈠抗告人因施用第一級、第二級毒品案件，由原審法院裁定將
    其送觀察、勒戒後，經法務部○○○○○○○○附設勒戒處所依據法
    務部於110年3月26日修正之評估標準評定之結果如下：
　⒈前科紀錄與行為表現部分合計為30分（靜態因子部分：毒品
    犯罪相關司法紀錄「有，11筆」計10分、首次毒品犯罪年齡
    「20歲以下」計10分、其他犯罪相關紀錄「有，6筆」計10
    分、入所時尿液毒品檢驗結果呈「無藥物反應」計0分；動
    態因子部分：所內行為表現「無」計0分）。
　⒉臨床評估部分合計為38分（靜態因子部分：多重毒品濫用為
    「有，海洛因、安非他命」計10分、合法物質濫用為「有，
    菸」計2分、使用方式為「有注射使用」計10分、使用年數
    為「超過一年」計10分；動態因子部分：精神疾病共病〈含
    反社會人格〉評定為「無」計0分、臨床綜合評估〈含病識感
    、動機、態度、就醫意願〉評定為「重度」計6分）。
　⒊社會穩定度部分合計為0分（靜態因子部分：工作為「全職工
    作，粗工」計0分、家人藥物濫用為「無」計0分；動態因子
    部分：入所後家人是否訪視為「有，1次」計0分、出所後是
    否與家人同住為「是」計0分）。
　⒋以上⒈至⒊總分合計為68分（靜態因子共計62分，動態因子共
    計6分），而應評定為「有繼續施用毒品傾向」，有法務部○
    ○○○○○○○111年7月14日宜所衛字第11113000440號函暨檢附之
    有無繼續施用毒品傾向證明書、有無繼續施用毒品傾向評估
    標準紀錄表各1份在卷可稽（見111年度毒偵緝字第313號卷
    ，未編頁）。
　㈡上開新修正之「有無繼續施用毒品傾向評估標準」係法務部
    邀集專家學者暨相關機關研商後修正完竣，以因應本次毒品
    危害防制條例之修法意旨，且為一般受觀察、勒戒處分人均
    一體適用，而且依照評分說明手冊載明判定之原則，上述評
    估係該所相關專業知識經驗人士，於抗告人受觀察、勒戒期
    間，依其本職學識評估抗告人之前科紀錄與行為表現、臨床
    評估、社會穩定度等因子所為之綜合判斷，經科學驗證所得
    之結論，足徵上開證明書及評估標準紀錄表，係綜合個案之
    臨床實務及具體事證為評分，以判定抗告人有繼續施用毒品
    傾向，自形式上觀察，並無擅斷或濫權等明顯不當之情事，
    自得資為判斷抗告人有無繼續施用毒品傾向之證明。上開評
    估標準紀錄表乃綜合個案之各項評分（評估之靜態、動態分
    子各項及抗告人各項所得分數均已羅列如上），最後評分亦
    非僅單憑單項而為決斷，是抗告人指摘僅憑心理師之提問評
    分為依據等語，容有誤會。至抗告人陳稱母親年邁，不能再
    傷害母親等語，此為個人或家庭因素，與依法判斷抗告人應
    否裁定令入戒治處所強制戒治無涉，自無從解免其入戒治處
    所強制戒治。
五、綜上所述，原裁定准檢察官之聲請，依毒品危害防制條例第
    20條第2項後段之規定，裁定抗告人令入戒治處所施以強制
    戒治，其期間為6個月以上，至無繼續強制戒治之必要為止
    ，但最長不得逾1年，經核其認事用法，並無違誤。抗告意
    旨以前詞指摘原裁定不當，請求更為裁定，為無理由，應予
    駁回。　
據上論斷，應依刑事訴訟法第412 條，裁定如主文。
中　　華　　民　　國　　111 　年　　10　　月　　27　　日
                  刑事第十六庭  審判長法　官 劉嶽承
                                      法　官 廖紋妤
                                      法　官 王耀興
以上正本證明與原本無異。
不得再抗告。
                                      書記官 蘇佳賢
中　　華　　民　　國　　111 　年　　10　　月　　27　　日